【裁判字號】    97,台上,1044
【裁判日期】    970313
【裁判案由】    強盜
【裁判全文】
最高法院刑事判決            九十七年度台上字第一０四四號
上  訴  人  甲○○
選任辯護人  余忠益律師
上列上訴人因強盜案件，不服臺灣高等法院中華民國九十六年九
月二十日第二審更審判決（九十六年度上更(一)字第四八九號，起
訴案號：臺灣板橋地方法院檢察署九十三年度偵字第一八一九七
號），提起上訴，本院判決如下：
    主  文
上訴駁回。
    理  由
按刑事訴訟法第三百七十七條規定，上訴於第三審法院，非以判
決違背法令為理由，不得為之。是提起第三審上訴，應以原判決
違背法令為理由，係屬法定要件。如果上訴理由狀並未依據卷內
訴訟資料，具體指摘原判決不適用何種法則或如何適用不當，或
所指摘原判決違法情事，顯與法律規定得為第三審上訴理由之違
法情形，不相適合時，均應認其上訴為違背法律上之程式，予以
駁回。本件原判決認定上訴人甲○○有其事實欄所載強盜王逸平
金項鍊及強取林郁儒現金等財物之犯行，因予撤銷第一審關於上
訴人強盜部分之判決，改判論處上訴人連續意圖為自己不法之所
有，結夥三人以上，攜帶兇器，以強暴至使不能抗拒，而取他人
之物罪刑（處有期徒刑七年八月），已詳敘其調查、取捨證據之
結果及憑以認定犯罪事實之心證理由。並就上訴人否認犯罪所持
辯解為不可採，予以指駁綦詳。所為論敘，俱有卷存之證據資料
可資覆按，從形式上觀察，並無判決違背法令之情形存在。上訴
人上訴意旨略以：(一)被害人王逸平於原審經交互詰問，自陳當時
為躲避上訴人與共犯等人之毆打，不知所戴逾胸部以下之金項鍊
是被搶或掉落地上，又卷附現場監視器翻拍所得照片，僅能證明
上訴人有毆打王逸平之事實，不能認定上訴人曾施以強盜脅迫，
原判決採王逸平於警詢之供述，未說明何以不採交互詰問所得，
有理由不備及違反嚴格證明、無罪推定原則之違誤。(二)原判決就
上訴人強取被害人林郁儒財物部分，撤銷第一審論處刑法第三百
四十六條第一項恐嚇取財罪刑之判決，改依同法第三百三十條第
一項加重強盜罪論科，惟漏未引用刑事訴訟法第三百條，有未經
合法調查及未予上訴人最後陳述機會之違法。又本案並無瑞士刀
扣案為證，原判決徒據林郁儒之指述認定上訴人係持瑞士刀犯案
，有證據上理由矛盾之違法。上訴人究係於犯案全程均持瑞士刀
？或僅短暫亮刀？抑或以言詞恐嚇？是否業已致使林郁儒不能抗
拒？未見原判決說明，亦屬理由不備等語。惟查：(一)證人王逸平
於警詢時之陳述與其嗣於第二審經交互詰問時所述，並不一致。
原判決業已詳論該警詢陳述如何依刑事訴訟法第一百五十九條之
二規定而具證據能力，並較審判中所述為可採之理由（見原判決
第三至四頁）；復依憑王逸平之警詢指述如何遭上訴人為首四人
，分持長短鋁棒及機車大鎖痛毆其頭手並嚇令不許動，共同致使
不能抗拒而強扯其脖子上所戴金項鍊等情，佐以現場監視器翻拍
所得照片六張、上訴人供認夥同另四人毆打王逸平並取走王逸平
之金項鍊變賣、及上訴人變賣該金項鍊之證據等項，認定上訴人
此部分有結夥三人以上、攜帶兇器強盜犯行，顯無上訴意旨(一)所
指之違誤。(二)上訴人強取林郁儒現金等財物部分，檢察官認係涉
犯刑法第三百二十八條第一項強盜罪嫌，第一審判決變更檢察官
所引應適用之法條，改依刑法第三百四十六條第一項恐嚇取財罪
論處。原審審理結果，認上訴人係犯同法第三百二十八條第一項
強盜罪，既未變更檢察官所引應適用之法條，自無援引刑事訴訟
法第三百條之必要。上訴意旨以此部分原判決係論處上訴人同法
第三百三十條第一項加重強盜罪所為指摘，顯屬誤會。又原判決
依證人林郁儒證述如何遭上訴人持瑞士刀打開刀刃，致使其不能
抗拒而交付手機，上訴人以手機不值錢而未取之，繼而自行抽取
其褲袋內之皮夾（內有現金等財物）經過，及上訴人承認未取林
郁儒先前所交付之手機及嗣後出手抽取該皮夾等情，於理由內說
明上訴人雖於出手抽取該皮夾時未再持瑞士刀威逼林郁儒，然衡
諸當時現場氣氛，林郁儒係尚處於不能抗拒之情況下，任由上訴
人抽取皮夾，是上訴人此部分所為仍成立強盜罪（見原判決第五
頁），殊無上訴意旨(二)所指理由不備情事。該瑞士刀雖未扣案，
惟原判決依林郁儒之指述而認定上訴人係持瑞士刀犯案，要無證
據上理由矛盾可言。至上訴人究係全程持刀或短暫亮刀？抑或以
言詞恐嚇？林郁儒是否不能抗拒？均屬原審取捨證據及判斷證據
證明力以認定事實之職權行使，所為判斷尚無悖乎一般經驗及論
理法則，自不得任意指為違法。上訴意旨就原判決內已明白論斷
之事項，砌詞指摘原判決違法，為單純事實上之爭執，與法律規
定得為第三審上訴理由之違法情形，不相適合，其上訴為違背法
律上之程式，應予駁回。
據上論結，應依刑事訴訟法第三百九十五條前段，判決如主文。
中    華    民    國  九十七  年    三    月   十三   日
                      最高法院刑事第十二庭
                          審判長法官  花  滿  堂
                                法官  黃  正  興
                                法官  陳  東  誥
                                法官  林  錦  芳
                                法官  郭  毓  洲
      本件正本證明與原本無異
                                      書  記  官
中    華    民    國  九十七  年    三    月   十四   日
                                                     m


司法院資訊處製作；財團法人民間司法改革基金會備份。
